【裁判字號】    97,消債抗,478
【裁判日期】    981230
【裁判案由】    聲請更生程序
【裁判全文】
臺灣高雄地方法院民事裁定           97年度消債抗字第478號
抗  告  人  甲○○
上列當事人因消費者債務清理事件聲請更生，對本院於民國97年
11月27日所為97年度審消債更字第2698號民事裁定提起抗告，本
院裁定如下：
    主  文
抗告駁回。
抗告費用新臺幣壹仟元由抗告人負擔。
    理  由
一、本件抗告意旨略以：抗告人於民國95年間因積欠多家銀行債
    務，故與各家債權銀行個別協商並協議還款方案，惟因繳款
    金額過高，抗告人入不敷出，僅繳納1 年即未再續行繳款，
    抗告人於消費者債務清理條例（下稱消債條例）施行後，曾
    與最大債權銀行元大商業銀行（下稱元大銀行）協商，惟因
    元大銀行提出之每月還款金額新臺幣（下同）26,521元過高
    ，故無法達成協議；抗告人係軍警人員退休，原有優惠存款
    ，因元大銀行經法院強制執行程序收取優惠存款帳戶內之存
    款，抗告人每月收入因而短少2 萬餘元，抗告人目前每月收
    入約有5 萬餘元，每月需支應生活費8,000 元、壽險費6,57
    2 元、健保費、水電費、加油費等費用，而抗告人除積欠銀
    行債務外，另有積欠劉明玲等人民間債務，債務金額已達
    1,0341,206元，實有不能清償債務之虞之情事，抗告人復已
    補正原審裁定諭知抗告人補正之事項，抗告人所負無擔保或
    無優先權之債務總額並未逾1,200 萬元，復未經法院裁定開
    始清算程序或宣告破產等語，爰依法提起本件抗告並聲明：
    原裁定廢棄；准許開始抗告人之更生程序。
二、按「為使負債務之消費者得依本條例所定程序清理其債務，
    以調整其與債權人及其他利害關係人之權利義務關係，保障
    債權人之公平受償，謀求消費者經濟生活之更生及社會經濟
    之健全發展，特制定本條例。」、「債務人不能清償債務或
    有不能清償之虞者，得依本條例所定更生或清算程序，清理
    其債務」，消債條例第3 條定有明文，上開條文所謂「不能
    清償或有不能清償之虞」，應綜合債務人之財產、信用、收
    支與其所負全部債務等狀況，評估其負債是否大於資產，已
    無償債能力，或即使仍得勉力清償，但是否因而難以維持基
    本生活，而有不能清償之虞等情，為其判斷之準據。又聲請
    更生或清算不合程式或不備其他要件者，法院應以裁定駁回
    之，但其情形可以補正者，法院應定期間先命補正，消債條
    例第8 條亦有明文。
三、經查：
  (一)本件抗告人於消債條例實施後曾以書面向最大債權銀行元大
    銀行申請協商，經元大銀行以抗告人未能接受顯足以負擔之
    清償方案為由，未與抗告人達成協商乙情，有元大銀行97年
    8 月前置協商不成立通知書乙紙附卷可查（原審卷第21頁）
    ，可信為真實；其次，抗告人固陳明現每月收入約有5 萬餘
    元，有98年5 月11日公務電話紀錄乙紙附卷可佐，復依抗告
    人所提出之財產及收入狀況說明書所載，抗告人每年得支領
    月退俸2 次計424,728 元、退撫基金206,784 元，可見抗告
    人每年固定收定已有631,512 元，此外，抗告人平時亦有演
    講費等收入，倘以96年為基準，抗告人該年度之演講費收入
    計31,000元，則抗告人96年度全年收入計662,512 元，換算
    每月平均收入約55,209元，堪可採信抗告人所述每月收入約
    5 萬餘元為真；另抗告人每月原有軍警人員優惠存款之利息
    可資領用，嗣經法院強制執行程序由抗告人之債權人元大銀
    行收取乙情，有臺灣銀行中屏分行函文乙份附卷可佐（原審
    卷第22至26頁），故不再計入抗告人每月收入，併此敘明。
  (二)其次，抗告人雖陳明每月需支應生活費8,000 元、壽險費
    6,572 元、健保費、水電費、加油費等費用，惟抗告人既已
    欠債難還，有關個人日常生活所需費用，自應樽節開支，不
    得超越一般通常之人應有之享受，否則顯有失公允。本院參
    酌認應以內政部公告之98年高雄市每人每月最低生活費11,3
    09元計算為合理，在此範圍內始屬必要支出，超過部分不能
    認為屬必要支出，始屬公允；又抗告人雖陳明債務總額為10
    ,341,206元，惟抗告人積欠銀行無擔保債務及保證債務分別
    計3,841,497 元、470,000 元，然漏未陳報有擔保之債務81
    1,000 元，故應併行計入債權總額，而就民間債務部分，抗
    告人僅提出陳立雨等人於97年11月間所簽署之借款同意書，
    並未補正原審於97年10月29日以97年度審消債更字第2698
    號民事裁定諭知抗告人補正之借貸相關文件如存摺封面、內
    頁、匯款或轉帳證明等文件，亦未說明借貸用途，觀之上揭
    借款同意書所載借款時間均為83年至90年間之借款，距今至
    少已有近7 年之時間，參以其中債權人湯國恩係記明於83年
    2 月間借款200,000 元，然依卷附之抗告人臺灣銀行存摺內
    頁，湯國恩係於96年7 月18日匯款200,000 元至抗告人之帳
    戶，亦與記載借款日期不一，則究有無上開債務之存在，亦
    或現今仍有餘款未清償，均屬有疑，自難認抗告人有其所陳
    明之民間債務6,110,000 元；又抗告人雖陳明積欠花旗銀行
    屏東分行、台北富邦銀行保證債務合計2,606,000 元，惟抗
    告人亦已自陳尚無未按期繳款情事，即不列入債務人之債務
    總額。基上，抗告人之債務總額應為5,122,479 元（計算式
    ：3,841,497 元＋470,000 元＋811,000 元＝5,122,479 元
    ）。
  (三)則以抗告人每月平均收入55,209元扣除每月最低生活費用11
    ,309元，尚餘43,900元可供抗告人清償債務，足以支付元大
    銀行所提出之協商金額；另倘不計算利息，抗告人清償全部
    債務5,122,479 元僅需116 期，而抗告人現雖已60歲（38年
    4 月10日生），然衡以抗告人之收入甚為穩定，可見抗告人
    無任何不能清償債務之虞情事，抗告人所為更生之聲請，顯
    然無據。
四、綜上所述，本件抗告人聲請更生，既無法立證證明有何客觀
    上不能清償之虞情事，抗告人聲請更生，為無理由，應予駁
    回。
五、據上論結，本件抗告為無理由，依消費者債務清理條例第11
    條第2 項、第15條，民事訴訟法第495 條之1 第1 項、第44
    9 條第1 項、第95條、第78條，裁定如主文。
中    華    民    國    98    年    12    月    30    日
                 民事庭審判長 法   官  林玉心
                              法   官  鄭子文
                              法   官  高瑞聰
以上正本係照原本作成。
本件不得再抗告。
中    華    民    國    99    年    1     月    4     日
                              書記官  吳雅琪


司法院資訊處製作；財團法人民間司法改革基金會備份。
